【裁判字號】    99,台上,1189
【裁判日期】    990304
【裁判案由】    偽造文書
【裁判全文】
最高法院刑事判決            九十九年度台上字第一一八九號
上  訴  人  乙○○
            甲○○
上列上訴人等因偽造文書案件，不服台灣高等法院台中分院中華
民國九十八年十二月二日第二審判決（九十八年度上訴字第二０
二八號，起訴案號：台灣台中地方法院檢察署九十八年度偵字第
一二二二七號），提起上訴，本院判決如下：
    主  文
上訴駁回。
    理  由
一、原判決事實欄一之(一)所載乙○○、甲○○行使偽造公文書、
一之(二)所載甲○○行使偽造私文書、一之(三)、(四)所載乙○○行使
偽造公文書部分：
按刑事訴訟法第三百七十七條規定，上訴於第三審法院，非以判
決違背法令為理由，不得為之。是提起第三審上訴，應以原判決
違背法令為理由，係屬法定要件。如果上訴理由書狀並未依據卷
內訴訟資料，具體指摘原判決不適用何種法則或如何適用不當，
或所指摘原判決違法情事，顯與法律規定得為第三審上訴理由之
違法情形，不相適合時，均應認其上訴為違背法律上之程式，予
以駁回。本件上訴人乙○○上訴意旨略以：(一)、原判決就其事實
欄一之(三)、(四)所載乙○○犯行使偽造公文書罪部分，雖依刑法第
六十二條前段自首規定，減輕其刑，但據上論結欄未引用該項法
條，顯屬違法。(二)、原判決事實欄一之(一)既認定上訴人甲○○已
與被害人詹阿綢達成和解，則乙○○非僅自首，且與被害人和解
，原審未依刑法第五十七條、第五十九條酌予減輕其刑，亦非適
法云云。而甲○○上訴意旨略以：其已與詹阿綢和解，上訴第二
審後，原判決僅減輕其刑二月，較之未和解，且犯罪情節較重之
共同正犯徐翊誠、乙○○二人，上訴二審後，均經減輕有期徒刑
六月，原判決量刑嚴重比例失衡，有濫用裁量權之違法云云。惟
查原判決撤銷第一審關於乙○○就其事實欄一之(三)、(四)，甲○○
就其事實欄一之(一)所載犯罪部分之不當判決，改判分別依想像競
合犯關係，從一重論處乙○○共同行使偽造公文書，足以生損害
於公眾及他人二罪之刑，甲○○共同行使偽造公文書，足以生損
害於公眾及他人罪刑；維持第一審依想像競合犯關係，從一重論
處乙○○就其事實欄一之(一)所載共同行使偽造公文書，足以生損
害於公眾及他人，甲○○就其事實欄一之(二)所載共同行使偽造私
文書，足以生損害於他人各罪刑之判決，駁回乙○○、甲○○與
檢察官關於此部分在第二審之上訴。已分別詳敘認定犯罪事實之
依據及憑以認定之理由。從形式上觀察，原判決並無任何違背法
令之處。次查原判決就其事實欄一之(三)、(四)所載乙○○犯行使偽
造公文書二罪，已於理由說明均依刑法第六十二條（前段）自首
規定減輕其刑（見原判決第十四頁），則於據上論結欄漏引該項
法條，因不影響判決本旨，自應予補正，不得執為上訴第三審之
適法理由。又刑之量定及刑法第五十九條之酌量減輕其刑，同屬
事實審法院之職權，本有自由裁量之餘地。原判決就乙○○所犯
上開三罪，未予酌量減輕其刑，屬自由裁量之職權行使，而就其
上開事實欄一之(三)、(四)所載二項行使偽造公文書罪，主刑分別量
處有期徒刑七月；就上開事實欄一之(一)所載行使偽造公文書罪，
維持第一審量處之主刑有期徒刑一年二月；均未逾法定刑範圍，
亦無明顯違背正義情形，皆難指摘為違法。至甲○○所犯上開行
使偽造公文書罪部分，原判決因其已與詹阿綢和解、撤銷改判所
量處之有期徒刑一年，已屬最低度之刑。而其所犯行使偽造私文
書罪部分，第一審量處之有期徒刑四月，屬低度之刑，既未逾法
定刑範圍，亦無明顯違背正義情形，原判決予以維持，要均無違
法可言。其二人上訴意旨咸置原判決之論敘於不顧，徒對原審自
由裁量之職權行使，任意指摘，皆難謂已符合首揭法定上訴要件
，彼等此部分上訴違背法律上之程式，均應予駁回。
二、原判決事實欄一之(二)所載乙○○行使偽造私文書、一之(五)所
載乙○○行使偽造公文書部分：
查第三審上訴書狀，應敘述上訴之理由，其未敘述者，得於提起
上訴後十日內補提理由書於原審法院，已逾上述期間，而於第三
審法院未判決前仍未提出上訴理由書狀者，第三審法院應以判決
駁回之，刑事訴訟法第三百八十二條第一項、第三百九十五條後
段規定甚明。上訴人乙○○犯原判決事實欄一之(二)所載行使偽造
私文書罪、一之(五)所載行使偽造公文書罪（依想像競合犯關係，
從一重處斷）部分，不服原審判決，於民國九十八年十二月十八
日提起上訴，並未敘述理由，迄今逾期已久，於本院未判決前仍
未提出，依上開規定，其此部分上訴自非合法，均應予駁回。
三、原判決事實欄一之(二)所載乙○○、甲○○行使偽造特種文書
部分：
按刑事訴訟法第三百七十六條所列各罪之案件，經第二審判決者
，不得上訴於第三審法院，為該法條所明定。上訴人等犯原判決
事實欄一之(二)所載行使偽造特種文書罪部分，原審係依刑法第二
百十六條、第二百十二條論處罪刑，核屬刑事訴訟法第三百七十
六條第一款之案件。依首開說明，既經第二審判決，自不得上訴
於第三審法院，此部分上訴人等猶提起上訴，顯為法所不許，均
應予駁回。
據上論結，應依刑事訴訟法第三百九十五條，判決如主文。
中    華    民    國  九十九  年    三    月    四    日
                      最高法院刑事第二庭
                          審判長法官  莊  登  照
                                法官  陳  世  淙
                                法官  徐  昌  錦
                                法官  許  錦  印
                                法官  蕭  仰  歸
本件正本證明與原本無異
                                      書  記  官
中    華    民    國  九十九  年    三    月    八    日
                                                      Ｖ

司法院資訊處製作；財團法人民間司法改革基金會備份。
